臺灣桃園地方法院民事裁定　　　　　　　94年度小上字第26號
上　訴　人　聯邦商業銀行股份有限公司
法定代理人　黃春鐘
訴訟代理人　胡明偉
被上訴人　　甲○○
上列當事人間請求清償債務事件，上訴人對於民國94年2 月14日
本院桃園簡易庭93年度桃小字第564 號第一審判決提起上訴，本
院裁定如下：
    主  文
上訴駁回。
第二審訴訟費用新臺幣壹仟伍佰元由上訴人負擔。
    理  由
一、按對於小額程序之第一審裁判之上訴，非以其違背法令為理
    由，不得為之，民事訴訟法第436 條之24第2 項定有明文。
    而所謂違背法令，依同法第436 條之32第2 項規定準用同法
    第468 條、第469 條第1 款至第5 款結果，係指判決不適用
    法規或適用不當者，以及：（一）判決法院之組織不合法者
    （二）依法律或裁判應迴避之法官參與裁判者（三）法院於
    權限之有無辨別不當或違背專屬管轄之規定者（四）當事人
    於訴訟未經合法代理者（五）違背言詞辯論之公開之規定者
    。又同法第436 條之25亦規定小額程序之上訴狀內應記載上
    訴理由，表明下列二款事項：即（一）原判決所違背之法令
    及其具體內容（二）依訴訟資料可認為原判決有違背法令之
    具體事實。即上訴人於上訴狀或理由書內應有具體之指摘，
    並揭示該法規之條項或內容，若係成文法以外之法則，應揭
    示該法則之旨趣，倘為司法院之解釋或最高法院之判例，則
    應揭示該判解之字號或其內容，上訴狀或理由書如未依此項
    方法表明者，即難認為已對原判決違背法令有具體之指摘，
    故如僅就自己主張重加陳述或就原審取捨證據任加指摘，並
    未具體指出原判決違背何等法規，其上訴自難認為合法（最
    高法院71年度台上字第314 號判例意旨參照）。又為貫徹小
    額程序之簡速性，避免因當事人於上訴程序提出新事實及證
    據而延滯訴訟，小額事件之第二審法院原則上應按第一審之
    訴訟資料，審核其訴訟程序及判決內容有無違背法令，當事
    人於第一審言詞辯論終結前未曾提出之訴訟資料，不得再行
    提出，此亦為民事訴訟法第436 條之28前段明定小額事件之
    當事人於第二審程序不得提出新攻擊或防禦方法之規定。
二、本件上訴人就原判決向本院合議庭提起上訴，其上訴狀所表
    明之上訴理由略以：
（一）伊於民國92年3 月間受理被上訴人之國民現金卡申請，於
      92 年4月3 日核准並將款項撥到被上訴人所開立之國民現
      金帳戶內，並於92年4 月15日由上訴人將卡片、存摺及密
      碼函交付予被上訴人，有領取簽收單影本一份為憑，是自
      該時點起，此交付動作已使雙方間之消費借貸契約有效成
      立，因上訴人已將借款撥入被上訴人之國民現金帳戶內並
      以交付金錢之代替物（存摺），被上訴人自受領存摺時起
      ，對此筆款項已有完全之處分權限，而上訴人所交付之卡
      片僅係提供被上訴人提領款項之簡便替代工具。另因上訴
      人核發之國民現金卡除現金卡之預支現金功能外，尚具有
      信用卡之消費功能，而上訴人前所交付予被上訴人之卡片
      並未具備刷卡消費之功能，故上訴人另於92年4 月再寄送
      一張含有信用卡功能之卡片（即國民現金三合一卡）及密
      碼函至被上訴人之戶籍地。本件消費借貸契約於被上訴人
      之前領取存摺時即已成立，不因被上訴人嗣後有否再收到
      另一張卡片工具而對雙方間消費借貸關係之有效成立有所
      影響，然原審判決逕以雙方間之消費借貸關係之有無成立
      係依系爭國民現金三合一卡合法送達至被上訴人之時為準
      ，並因系爭國民現金三合一卡於92年4 月17日寄送至被上
      訴人戶籍地時，並非由被上訴人或其同居人、受僱人簽收
      ，而認未合法送達至被上訴人，從而雙方之消費借貸契約
      不成立為由駁回上訴人之請求，實違反民法第474 條「稱
      消費借貸者，謂當事人一方移轉金錢或其他代替物之所有
      權於他方，而約定他方以種類、品質、數量相同之物返還
      之契約」之規定，及最高法院69年度第27次民事庭會議決
      議「消費借貸契約為要物契約，因借用物之交付而生效力
      ，故消費借貸除當事人合意約定外，須以物之交付為其成
      立要件」之旨趣。
（二）系爭國民現金三合一卡係上訴人以掛號寄送至被上訴人於
      國民現金申請書上指定之戶籍地，簽收者雖非被上訴人之
      同居人、受僱人，而係被上訴人之房客，但依訴外人瑞新
      百貨行負責人林德勝於原審到庭時證述表示，被上訴人因
      白天外出上班，故委託其代收被上訴人之所有信件，再轉
      交給被上訴人，此亦為被上訴人所不爭執，故被上訴人與
      林德勝間有一合法代收之法律關係，今被上訴人既已指定
      林德勝為代收送達人，上訴人亦已依被上訴人之指示寄送
      卡片，故經其代收人簽收無誤，應屬合法送達，且上訴人
      已盡所應注意防範義務，自不應由上訴人承擔因依被上訴
      人之指示所產生之損失，故被上訴人自應承擔其委託他人
      代收信件後所產生之風險。
（三）系爭國民現金三合一卡提領使用方式雖與一般金融卡相同
      ，需輸入正確密碼後始可提領款項，惟本件國民現金三合
      一卡於第一次使用前，需先進行開卡程序，亦即需以電話
      語音方式鍵入該張卡片之卡號、卡片有效使用期限及真正
      所有人之出生年月日方可提領使用，而一般人之出生年月
      日並非輕易為他人可得知悉，故即使被上訴人於原審辯稱
      並未收到系爭三合一卡片，系爭卡片係在他人無權占有之
      下提領使用，惟如無被上訴人之身分資料亦無法使用，是
      被上訴人所言實與常理不合等語。
三、經核上訴人所陳前開上訴理由，乃另提出原審言詞辯論終結
    前未曾提出之新訴訟資料，並就原審認定事實不當加以指摘
    ，並未具體指出原判決如何違背法令，有原審卷所附資料可
    稽，揆諸前開關於小額事件之當事人於第二審程序不得提出
    新攻擊或防禦方法之規定，上訴人此部分之上訴理由，即有
    未合。再查依原審訴訟資料並無從認為原判決有違背法令之
    具體事實，揆諸首揭規定及說明，本件上訴自難認為合法，
    應逕予駁回其上訴。
四、末依民事訴訟法第436 條之32第1 項準用第436 條之19之規
    定，確定本件訴訟費用額（第二審裁判費1,500 元）如主文
    第二項所示之金額。
五、依民事訴訟法第436 條之32第1 項、第2 項、第436 條之19
    、第444 條第1 項前段、第95條、第78條，裁定如主文。
中　　華　　民　　國　　94　　年　　5 　　月　　10　　日
                  民事第三庭    審判長法　官潘進柳
                                      法  官周玉群
                                      法  官張益銘
以上正本係照原本作成
不得上訴。
中　　華　　民　　國　　94　　年　　5 　　月　　10　　日
                                    書記官　陳純姃
